臺灣桃園地方法院民事裁定　　　　　　100年度事聲更字第1號
聲明異議人
即　債權人　台北富邦商業銀行股份有限公司
法定代理人　韓蔚廷
相　對　人　翁浚
上列異議人因聲請消費者債務清理條例聲明異議事件，對本院中
華民國99年8 月31日臺灣桃園地方法院99年度司執消債清字第81
號裁定聲明異議，經本院於民國99年11月17日以99年度事聲字第
174 號駁回異議，嗣異議人不服提起抗告，經本院民事簡易第二
審於民國99年12月31日以99年度抗字第209 號民事裁定廢棄，發
回本院更審，本院裁定如下：
    主  文
原裁定廢棄。
    理  由
一、按關於更生或清算之程序，除本條例別有規定外，準用民事
    訴訟法之規定，消費者債務清理條例第15條定有明文。復按
    當事人對於司法事務官處理事件所為之終局處分，得於處分
    送達後10日之不變期間內，以書狀向司法事務官提出異議；
    司法事務官認前項異議有理由時，應另為適當之處分；認異
    議為無理由者，應送請法院裁定之；法院認第一項之異議為
    有理由時，應為適當之裁定；認異議為無理由者，應以裁定
    駁回之；前項裁定，應敘明理由，並送達於當事人，民事訴
    訟法第240 條之3 及第240 之4 條亦有明文規定。查本件異
    議人對於本院民事執行處司法事務官所為之99年8 月31日99
    年度司執消債清字第81號裁定聲明異議，司法事務官認該異
    議無理由而送請法院裁定，經本院於民國99年11月17日以99
    年度事聲字第174 號駁回異議，嗣異議人不服提起抗告，復
    經本院民事簡易第二審於民國99年12月31日以99年度抗字第
    209 號民事裁定廢棄，發回本院，是經核與上開條文規定相
    符，先予敘明。
二、本件異議意旨略以：異議人前於本件債務人即相對人翁浚
    所提出更生方案未獲全體可決且未逕予認可，經本院99年7
    月26日裁定開始清算程序後，即於99年8 月6 日向本院申報
    清算債權，惟遭司法事務官以本件係更生轉清算程序，為符
    程序經濟，於更生程序中所為申補報債權之程序及經編造且
    確定之債權表，應繼續沿用於清算程序為由而裁定駁回，並
    未依消費者債務清理條例（下稱消債條例）第86條第1 項第
    4 款規定公告申補報債權之期間，顯然阻卻異議人依法應申
    報債權之權利，況異議人於上開期日申報債權並無違誤，且
    有關債權計算準據之陳報亦堪認明確，依法並無不應採認異
    議人清算程序申報債權之事由。為此，爰依法聲明異議，請
    求廢棄原裁定；並重製債權表，將異議人依限申報之清算債
    權納入債權表。
三、經查：
  (一)按法院裁定開始清算程序後，應公告下列事項：四、申報、
    補報債權之期間及債權人應於申報、補報期間內向管理人申
    報其債權；未選任管理人者，應向法院為之；其有證明文件
    者，並應提出之；又第47條第2 項至第4 項之規定，於前項
    情形準用之，消債條例第86條第1 項第4 款、第2 項定有明
    文。又按更生程序經轉換為清算程序時，於更生程序已申報
    之債權，視為於清算程序已申報債權，其目的在避免「重複
    申報之煩」，此觀消債條例第78條第2 項前段立法說明即明
    。由此即可推知，更生程序經轉換為清算程序時，原更生債
    權內容不論於更生程序已否申報、補報，於清算程序中均屬
    未申報債權，而應於清算程序中申報，但就「更生程序已申
    報之債權」，為避免重複申報之煩，將之「視為」於清算程
    序已申報債權，無庸再行申報。至「更生程序未申報之債權
    」無消債條例第78條第2 項規定之適用，自仍應於清算程序
    中申報債權。又債權人於更生程序中未於申報、補報債權期
    間申報、補報，已不得再為申報或補報。蓋如許債權人於法
    院所定補報債權期間屆滿後再為補報，即有礙程序之進行及
    安定，觀諸消債條例第33條第1 、2 項之立法說明固為明確
    ；惟於更生程序經轉換為清算程序時，既仍須踐行申報、補
    報債權程序，准許債權人就原未申報之更生債權內容於清算
    程序中申報，即無礙清算程序之進行及安定，亦符消債條例
    在使債務人得利用消債程序統一清理債務之立法目的。綜上
    可知，關於更生程序之申報、補報債權程序，立法者係刻意
    排除消債條例第78條第1 項前段得作為清算程序一部規定之
    適用，否則即無為消債條例第78條第2 項前段規定之必要。
    是以，債權人於更生程序中，雖未於申報、補報債權期間內
    申報、補報債權，就原更生債權內容仍得於清算程序中申報
    （臺灣高等法院暨所屬法院99年法律座談會民事類提案第46
    號研討結果參照）。
  (二)本件債務人即相對人翁浚前經本院以97年度消債更字第74
    3 號裁定自98年7 月1 日下午4 時起開始更生程序，惟因其
    所提出之更生方案未獲債權人會議可決或視為可決，且未經
    本院逕予認可，乃經本院以99年度消債清字第128 號裁定自
    99年7 月26日下午5 時起開始清算程序等情，業據本院依職
    權調取上開卷宗核閱無訛。又司法事務官雖於99年7 月26日
    即以桃院永99司執消債清庭字第81號公告自是日下午5 時起
    開始清算程序，惟觀諸該公告事項內容記載「一、債務人翁
    浚自99年7 月26日下午5 時起開始清算。二、本件債務人
    前經本院97消債更字第743 號裁定開始更生程序，惟現今更
    生程序經轉換為清算程序，是於更生程序中已申報之債權，
    視為清算程序中已申報之債權。三、債務人及屬於清算財團
    之財產持有人，對於債務人不得為清償或交付其財產，並應
    即交還或通知管理人或法院指定之人；於申報債權之期間，
    無故不交還或通知者，對於清算財產因此所受之損害，應負
    賠償責任」（見本院99年度司執消債清字第81號卷第8 頁）
    ，其中公告事項第2 項固符合消債條例第78條第2 項規定，
    然上開公告通篇內容就債權人於更生程序中未及申報、補報
    之債權，卻未依消債條例第86條第1 項第4 款規定公告債權
    人申報、補報債權之期間，致債權人無從依限申報，更無從
    依此認定債權人申報債權是否逾期而生失權效果。揆諸前揭
    說明，本院司法事務官於99年7 月26日桃院永99司執消債清
    庭字第81號公告內容漏未記載消費者債務清理條例第86 條
    第1 項第4 款規定公告債權人申報、補報債權之期間，於法
    已有未合；況異議人亦確於本院99年7 月26日99年度消債清
    字第128 號裁定開始清算程序後之99年8 月10日具狀申報債
    權，有債權人異議及債權陳報狀附於本院99年度司執消債清
    字第81號卷可稽（見該案卷第30頁），則上開公告內容既未
    公告債權人申報、補報債權之期間，自無從認定異議人於99
    年8 月10日申報債權是否逾期，惟原裁定卻逕以本件於更生
    程序已給予陳報債權期間，且更生程序經轉換為清算程序，
    為符程序經濟應無庸再行公告申報、補報債權期間而駁回異
    議人之異議，於法即有未洽。異議意旨指摘原裁定不當，求
    予廢棄，為有理由，爰將原裁定廢棄，另由本院司法事務官
    更為妥適之處理。
四、據上論結，本件異議為有理由，依消費者債務清理條例第15
    條、民事訴訟法第240條之4 第3 項，裁定如主文
中    華    民    國    100     年  3     月    31  日
                  民事第二庭    法  官  袁雪華
以上正本係照原本作成。
如對本裁定抗告須於裁定送達後10日內向本院提出抗告狀，並應
繳納抗告裁判費新台幣1,000 元。
中    華    民    國    100     年  3     月    31  日
                                書記官  劉霜潔